【裁判字號】    95,交聲,369
【裁判日期】    950516
【裁判案由】    違反道路交通管理處罰條例聲明異議
【裁判全文】
臺灣士林地方法院交通事件裁定         95年度交聲字第369號
原處分機關  交通部公路總局臺北區監理所基隆監理站
異  議  人
即受處分人  甲○○
上列異議人即受處分人因違反道路交通管理處罰條例案件，對於
交通部公路總局臺北區監理所基隆監理站中華民國95年5 月1 日
所為之處分（原處分案號：基監字第裁42-ABU964570號）聲明異
議，本院裁定如下：
    主  文
異議駁回。
    理  由
壹、程序部分：本件異議人即受處分人甲○○於民國95年1 月4
    日21時40分許，遭臺北市政府警察局大同分局以北市警交大
    字第ABU964571 、ABU964570 號違反道路交通管理事件通知
    單，分別舉發「領有號牌未懸掛」、「無照駕駛」之違規行
    為，異議人不服，於95年3 月8 日向原處分機關提出申訴，
    經原處分機關即交通部公路總局臺北區監理所基隆監理站函
    轉舉發單位即臺北市政府警察局大同分局於95年3 月21日以
    北市警同分交字第09531161300 號書函函覆異議人，表明舉
    發違規情節屬實，無從撤銷免罰等旨，異議人於收受上開書
    函後，仍有不服，未待原處分機關做成裁決，即於同年4 月
    13日具狀向本院聲明異議，嗣經本院於95年4 月27日以士院
    鎮刑光95交聲他23字第0950205226號函將上開異議狀轉送原
    處分機關，函請其檢送全案卷宗到院，原處分機關收受本院
    函後，自行就上開北市警交大字第ABU964571 號違反道路交
    通管理事件通知單所舉發之「領有號牌未懸掛」交通違規部
    份予以撤銷免罰，並另就上開北市警交大字第ABU964570 號
    違反道路交通管理事件通知單所舉發之「無照駕駛」交通違
    規部分，於95年5 月1 日以基監字第裁42-ABU964570號作成
    裁決等情，有卷附異議人95年4 月13日「刑事聲明異議狀」
    、裁決書、臺北市政府警察局大同分局北市警同分交字第09
    531161300 號書函、北市警交大字第ABU964571 號、第ABU9
    64570 號違反道路交通管理事件通知單在卷可憑，堪認屬實
    ，異議人雖係於原處分機關開立裁決書裁決前，即提出本件
    聲明異議，然此應係其不解法律有關交通違規事件救濟程序
    之規定使然，惟揆其真意，應係不服上開裁決書所為之處罰
    而聲明異議，故應從寬認定其向本院提出之上開「刑事聲明
    異議狀」，係以上開裁決書所為裁罰處分為異議對象，而認
    其聲明異議合於法律上之程式，合先敘明。
貳、實體部分：
一、按汽車駕駛人，未領有駕駛執照駕車者，處新臺幣（下同）
    6 千元以上1 萬2 千元以下罰鍰，並當場禁止其駕駛及扣留
    其車輛牌照，道路交通管理處罰條例第21條第1 項第1 款定
    有明文。
二、原處分意旨略以：異議人於95年1 月4 日21時40分許，駕駛
    車牌號碼6003-FE 自用小客車，在行經臺北市○○路與重慶
    北路口時，經警舉發「無照駕駛」之交通違規，爰依道路交
    通管理處罰條例第21條第1 項第1 款之規定，裁處異議人罰
    鍰1 萬2 千元。
三、異議人聲明異議意旨略以：伊於本件舉發違規當日（即95年
    1 月4 日）16時許，因無照駕駛車號6003-EF 自用小客車，
    在行經臺北市○○○路與館前路口時，即遭警舉發「無照駕
    駛」之交通違規，該車號牌1 面並遭警取下保管，嗣伊需趕
    回公司開會，乃將車駛至位在臺北市○○區○○街141 號公
    司樓下，直至同日晚間21時30分許，伊想把車開回家，待隔
    日另覓交通工具，卻於行經臺北市○○路與重慶北路時，復
    經警攔停舉發「無照駕駛」之違規，伊旋即告知舉發員警伊
    於同日16時已遭警舉發相同違規，並將先前罰單出示予舉發
    之員警，然該舉發之員警不予理會，仍舊開單舉發本件無照
    駕駛之違規，是本件交通違規之舉發顯有重複處罰之情形，
    爰請撤銷原處分云云。
四、本院查：
(一)異議人即受處分人甲○○於95年1 月4 日21時40分許，因無
    照駕駛車牌號碼6003-EF 號自用小客車，而在臺北市○○路
    與重慶北路口為警查獲並遭舉發「無照駕駛」之交通違規乙
    情，為異議人所不否認，並有卷附北市警交大字第ABU96457
    0 號違反道路交通管理事件通知單1 紙在卷可稽；又異議人
    於上開舉發時點前之同日16時20分許，即因無照駕駛上開車
    輛，而在臺北市○○○路與館前路口遭警舉發「無照駕駛」
    之違規（此部分異議人未聲明異議），員警並當場扣留其車
    輛牌照乙情，亦為異議人所不否認，並有卷附北市警交大字
    第AEB715304 號舉發違反道路交通管理事件通知單1 紙附卷
    可憑。是異議人於95年1 月4 日下午16時20分及21時40分，
    均有無照駕駛自用小客車之行為，並分別遭警舉發乙節，應
    甚明確，堪予認定。
(二)異議人雖以本件遭舉發之無照駕駛違規行為，與先前於同一
    日遭舉發之無照駕駛行為應屬同一行為，不應重複處罰云云
    置辯。然按所謂「一事不再罰」或「一事不二罰」原則，就
    行政制裁而言，係指違法行為人之同一違法行為，亦即其基
    於單一之決定，或自然意義下之單一行為，違反數個法律；
    其與通常複數之違反行政義務行為，係由於各別之決意或自
    然意義下之複數行為有別，不得以同一事實和同一依據，給
    予兩次以上行政處罰。反之，為達行政「合目的性」之要求
    ，遇有數個違反行政義務之行為，應分別處罰，是倘行為人
    之違規行為可得評價為二行為，就各該行政義務違反行為各
    為裁處，尚不致認為逾越必要程度而與比例原則相違（司法
    院大法官會議釋字第503 號解釋意旨暨曾華松大法官協同意
    見書意旨參照）。是所謂一事不二罰原則，乃係指任何人不
    能因一次行為受二次以上之處罰，至各別獨立之數行為，自
    應分別評價處罰，要無「一事不二罰」原則之適用。查本件
    異議人係先後於95年1 月4 日16時20分許及同日21時40分許
    ，在臺北市○○○路、館前路口及中正路、重慶北路口，經
    警舉發「無照駕駛」之違規，業據認定如前，異議人於第1
    次（即16時20分）遭舉發違規後，即已明知不得繼續駕駛車
    輛（此由該次舉發通知單上載明（禁駛）字樣觀之甚明），
    然其非但未予遵守，反自承逕自將車輛駛回公司，並於同日
    晚間下班後，再度無照駕駛上開車輛欲返家，顯見此次違規
    無照駕駛行為係另行起意所為，並非前次違規行為之延續，
    而應評價為另一獨立之違反行政義務行為而加以處罰，是員
    警針對本件無照駕駛違規行為開單舉並無違誤，異議人所辯
    ，顯係誤解法令，尚不足採。
(三)綜上，本件異議人確有原處分書認定之上開交通違規事實，
    堪予認定，異議人上開所辯，要無足採。原處分機關以本案
    違規事實明確，依首揭規定，裁處異議人罰鍰1 萬2 千元，
    於法並無不合，本件異議為無理由，應予駁回。
據上論斷，應依道路交通案件處理辦法第19條，裁定如主文。
中    華    民    國    95    年    5     月   16     日
                  交通法庭法  官  吳祚丞
以上正本證明與原本無異。
如不服本裁定，應於裁定送達後5 日內，向本院提出抗告狀。
                          書記官  林立原
中    華    民    國    95    年    5     月   19     日


司法院資訊處製作；財團法人民間司法改革基金會備份。
